【裁判字號】    97,消債更,278
【裁判日期】    981117
【裁判案由】    更生事件
【裁判全文】
臺灣士林地方法院民事裁定           97年度消債更字第278號
債  務  人  甲○○
上列債務人聲請更生事件，本院裁定如下：
    主  文
債務人甲○○自中華民國九十八年十一月二十日下午五時起開始
更生程序。
命司法事務官進行本件更生程序。
    理  由
一、按債務人與金融機構協商成立者，不得聲請更生或清算，但
    因不可歸責於己之事由，致履行顯有重大困難者，不在此限
    。本條例施行前，債務人依金融主管機關協調成立之中華民
    國銀行公會會員辦理消費金融案件無擔保債務協商機制與金
    融機構成立之協商，準用前項之規定。消費者債務清理條例
    第151 條第5 項、第6 項分別定有明文。次按，債務人不能
    清償債務或有不能清償之虞，且無擔保或無優先權之債務總
    額未逾新臺幣（下同）1,200 萬元者，於法院裁定開始清算
    程序或宣告破產前，得向法院聲請更生，觀諸消費者債務清
    理條例第3 條、第42條第1 項規定自明。又法院開始更生程
    序之裁定，應載明其年、月、日、時，並即時發生效力。法
    院開始更生或清算程序後，得命司法事務官進行更生或清算
    程序，必要時得選任律師、會計師或其他適當之自然人或法
    人一人為監督人或管理人，復為同條例第45條第1 項、第16
    條所明定。
二、聲請意旨略以：伊有不能清償債務情事，前曾依照中華民國
    銀行公會會員辦理消費金融案件無擔保債務協商機制請求共
    同協商債務清償方案，並協商成立，協商條件為每月還款1
    萬102 元。然伊每月薪資僅1 萬8,000 元，每月收入扣除上
    開協商金額後，不足支應每月生活必要支出，故伊確係因不
    可歸責於己，致履行協商條件顯有重大困難。且伊無擔保或
    無優先權之債務總額未逾1,200 萬元，復未經法院裁定開始
    清算程序或宣告破產，爰向本院聲請更生等語。
三、經查，債務人所主張之上開事實，業據提出債務人全戶戶籍
    謄本（見本院卷第14至15頁）、95至96年度綜合所得稅各類
    所得資料清單及財產歸屬資料清單（見本院卷第17至19頁）
    、勞工保險被保險人投保資料表（見本院卷第20至21頁）、
    中華民國銀行公會會員辦理消費金融案件無擔保債務協商機
    制協議書及還款計劃（見本院卷第24至25頁）、財團法人金
    融聯合徵信中心當事人綜合信用報告之協商前置專用債權人
    清冊（見本院卷第28至32頁）、房屋租賃契約書影本（見本
    院卷第77至81頁）等為證，核閱屬實。且經本院依職權向最
    大債權金融機構萬泰商業銀行股份有限公司（下稱萬泰銀行
    ）函查協商過程等情屬實，有萬泰銀行97年8 月11日民事陳
    報狀在卷可考，堪認為真正。次查，債務人陳報其平均月收
    入所得為1 萬8,000 元，而每月支出為1 萬6,000 元。惟每
    月支出中父母扶養費5,000 元部分，因債務人之父母皆有謀
    生能力，且其母為朝樁企業有限公司負責人，其父名下尚有
    多筆房地及投資，均無受債務人扶養之權利，應予剔除，是
    債務人每月必要支出為1 萬1,000 元。準此以觀，債務人每
    月收入1 萬8,000 元，扣除每月必要生活支出1 萬1,000 元
    後，所餘7,000 元，確不足以負擔協商金額1 萬102 元，債
    務人主張其有不可歸責於己之事由，致履行協商條件顯有困
    難，當屬實在。此外，債務人復查無消費者債務清理條例第
    6 條第3 項、第8 條或第46條各款所定駁回更生聲請之事由
    存在，則債務人聲請更生，應屬有據。揆諸首開說明，應予
    開始更生程序，並命司法事務官進行本件更生程序，爰裁定
    如主文。
中    華    民    國    98    年    11    月    17    日
                  民事第三庭  法      官  張國勳
上為正本係照原本作成。
本件不得抗告。
中    華    民    國    98    年    11    月    17    日
                              書  記  官  朱亮彰


司法院資訊處製作；財團法人民間司法改革基金會備份。
